【裁判字號】    97,消債更,89
【裁判日期】    981202
【裁判案由】    更生事件
【裁判全文】
臺灣新竹地方法院民事裁定            97年度消債更字第89號
聲  請  人  甲○○
（即債務人）            樓
上列當事人因消費者債務清理事件聲請更生，本院裁定如下：
    主    文
債務人甲○○自中華民國九十八年十二月二日下午五時起開始更
生程序。
命司法事務官進行本件更生程序。
    理    由
一、按債務人不能清償債務或有不能清償之虞者，得依本條例所
    定更生程序，清理其債務；債務人無擔保或無優先權之債務
    總額未逾1200萬元者，於法院裁定開始清算程序或宣告破產
    前，得向法院聲請更生；債務人對於金融機構因消費借貸、
    自用住宅借款、信用卡或現金卡契約而負債務，在聲請更生
    或清算前，應提出債權人清冊，以書面向最大債權金融機構
    請求協商債務清償方案，並表明共同協商之意旨；債務人與
    金融機構協商成立者，不得聲請更生或清算。但因不可歸責
    於己之事由，致履行顯有重大困難者，不在此限；本條例施
    行前，債務人依金融主管機關協調成立之中華民國銀行公會
    會員，辦理消費金融案件無擔保債務協商機制與金融機構成
    立之協商，準用前項之規定；法院開始更生程序之裁定，應
    載明其年、月、日、時，並即時發生效力；法院裁定開始更
    生或清算程序後，得命司法事務官進行更生或清算程序，必
    要時得選任律師、會計師或其他適當之自然人或法人一人為
    監督人或管理人，消費者債務清理條例第3 條、第42條第1
    項、第151 條第1 項、第5 項、第6 項、第45條第1 項、第
    16條第1 項分別定有明文。
二、本件聲請意旨略以：聲請人於消費者債務清理條例施行前，
    曾依照中華民國銀行公會會員辦理消費金融案件無擔保債務
    協商機制與金融機構（中國信託商業銀行）成立協商，自95
    年9 月起分80期，利率3.88% ，每月應給付金融機構債權人
    新臺幣（下同）30,676元，惟聲請人於93年9 月間與前夫李
    國良離婚後即獨力扶養4 名子女，而協商成立後，因經濟不
    景氣，聲請人公司無工作可供加班，致聲請人收入減少，聲
    請人雖曾向最大債權銀行即中國信託商業銀行表示欲延長還
    款期數，亦遭銀行拒絕，如今已無力繼續履行前開協商條件
    ，顯非可歸責於聲請人之事由等語。
三、經查，聲請人主張之上開事實，業據其提出債權人清冊、95
    、96年度綜合所得稅各類所得資料清單、戶籍謄本、財產查
    詢清單、勞工保險卡、財團法人金融聯合徵信中心綜合信用
    報告、存款帳戶明細、離婚協議書、房屋租賃契約書、子女
    就學證明文件、水、電、瓦斯、通信費用等生活雜項開支收
    據等為證。聲請人已與前配偶李國良協議離婚，4 名子女監
    護權歸聲請人，房屋及汽車所有權則歸前配偶李國良所有，
    聲請人需獨力扶養4 名子女，有離婚協議書足佐，雖依法李
    國良仍須與聲請人共同扶養其4 名子女，故聲請人應負擔子
    女扶養費用之比例為2 分之1 ，依內政部96年9 月6 日台內
    社字第0960139439號公告，96年度臺灣省收入戶最低生活費
    每人每月9,509 元，是聲請人扶養4 名子女每月需負擔19,
    018 元（計算式：9,509 ×4 ÷2 ＝19,018），加上聲請人
    本身共為28,527元（計算式：19,018＋9,509 ＝28,527），
    然而聲請人陳稱其前配偶並未支付子女之扶養費用，而係由
    聲請人獨力扶養，聲請人於95年度所得706,153 元，平均每
    月收入約58,846元，96年度所得745,264 元，平均每月收入
    約62,105元，97年度所得為641,628 元, 每月收入約53,469
    元，有稅務電子閘門財產所得調件明細表可佐，以聲請人3
    年平均月收入約為58,140元，扣除前開生活費28,527元後，
    每月償還前開協商還款金額30,676元，即有不足之情形，況
    且聲請人陳稱其前配偶並未支付子女之扶養費用，則於實際
    上由聲請人獨力負擔4 名子女扶養費用之情形下，以聲請人
    之所得支付前開生活費及還款金額即明顯不足，且聲請人並
    無其他財產可供清償債務，有稅務電子閘門財產所得調件明
    細表為憑，依聲請人之經濟狀況尚難認其得負擔前開協商方
    案，而謂其並無不能清償債務之情形；此外，本件又查無聲
    請人有消費者債務清理條例第6 條第3 項、第8 條或第46條
    各款所定駁回更生聲請之事由存在，是本件更生聲請，應屬
    有據，爰裁定如主文。
中    華    民    國    98    年    12    月    2     日
                  民事第一庭    法  官  林麗玉
上為正本係照原本作成。
本件不得抗告。
本裁定已於98年12月2日17時公告。
中    華    民    國    98    年    12    月    2     日
                                書記官  陳思璟


司法院資訊處製作；財團法人民間司法改革基金會備份。
